【裁判字號】    89,交易,94
【裁判日期】    890425
【裁判案由】    過失致死
【裁判全文】
台灣桃園地方法院形事判決                          八十九年度交易字第九四號
    公  訴  人  台灣桃園地方法院檢察署檢察官
    被      告  乙○○
                丙○○
右列被告因過失致死案件，經檢察官提起公訴（八十九年度偵字第一五三八號），本
院判決如左：
    主  文
乙○○、丙○○因過失致人於死者，乙○○處有期徒刑伍月，丙○○處有期徒刑肆月
，如易科罰金均以參佰元折算壹日。乙○○緩刑參年。
    事  實
一、乙○○於民國八十七年八月十九日下午九時四十分許，駕駛車號Ｑ七﹣八七八五
    號自用小客車，沿桃園縣桃園市○○路○○路由桃園市往中壢市方向行駛，行經
    該路與龍祥街閃光號誌交岔路口時，擬右轉往龍祥街方向行駛，原應注意轉彎車
    應讓直行車先行，並應注意右後直行車，而當時亦無不能注意之情事，竟疏於注
    意，而未讓右後直行車先行，適有許煌隆騎乘車號ＡＰＭ﹣○○七號之重型機車
    自右後方同向直行而來，亦疏於注意車前狀況，致許煌隆所駕重型機車左側車身
    撞及乙○○所駕自用小客車之右後車尾，許煌隆因而人車倒地，此時適有丙○○
    駕駛車號ＧＹＪ﹣六一○號之殘障用重型機車與許煌隆同向直行而來，原應注意
    車前狀況，隨時採取必要之安全措施，當時亦無不能注意之情狀，詎亦疏於注意
    前有許煌隆人車倒地之狀況，貿然駕駛前進而壓輾倒在地上之許煌隆胸部，致許
    煌隆氣、血胸，並胸部挫傷，經送醫急救，延至翌日（二十）凌晨零時四十分許
    不治死亡。乙○○於有權偵查犯罪之機關發覺其犯罪前，向處理現場之警員自首
    。
二、案經桃園縣警察局八德分局報請台灣桃園地方檢察署檢察官相驗後自動檢舉偵查
    起訴。
    理  由
一、訊之被告乙○○、丙○○均否認右揭犯行，被告乙○○固自承於右揭時地駕車擬
    右轉之際，適有被害人許煌隆駕駛重型機車自右後方直行而來撞擊倒地，然辯稱
    其時伊早由後視鏡發覺有重型機車車速很快，遂停車於慢車道讓該車先行，不料
    被害人機車仍撞擊伊所駕車輛引擎蓋跌倒，伊無過失可言云云；被告丙○○則矢
    口否認有駕車壓輾被害人之行為，辯稱當時伊騎乘機車，至肇事地看到一部機車
    倒在地上，立即煞車，沒想到機車後方遭不明車輛撞擊，伊人車飛身而起，嗣後
    即喪失知覺，但機車絕未碾過被害人身體云云。然查，依卷附警製道路交通事故
    現場圖、現場及車損照片所示：肇事地為劃有中央分向限制線，雙向四車道，閃
    光號誌正常運作交岔路口，被告乙○○右後車尾有撞凹痕，被告丙○○機車左側
    車身倒地擦損，左後輪輪弧後緣受損，被害人機車前導流板受損、左後視鏡折損
    、左側角踏板部位受損、護條脫離、後置物箱蓋脫落等現場跡證，及被告乙○○
    迭於於警偵訊及審理中所陳稱：「我駕駛小自客車桃園往中壢方向沿中華路行駛
    至肇事地路口，在慢車道上正要右轉，由後視鏡發現有二部重機車速度很快並行
    靠很近，我就停車讓他們直行，結果有一部機車從我右側閃過，另一部由被害人
    駕駛之重機車就撞到我後車廂蓋跌倒，重機車往前滑行約十五公尺，我就把車右
    轉停在龍祥路旁，要去把他扶起來，看到被告丙○○機車從他身體碾過且人車倒
    地，拖行約三、四公尺」等語，並參照被害人屍體照片、被告丙○○機車輪胎照
    片、檢察官督同檢驗員製作之驗斷書所顯示被害人右胸部輪胎壓痕與被告丙○○
    殘障用重型機車輪胎胎痕相符等情以觀，堪認本件車禍之肇事因素應係被告乙○
    ○駕駛自用小客車行經閃光號誌路口，擬右轉彎右轉往龍祥街方向行駛時，未讓
    右後直行車，適有被害人駕駛機車自右後方同向直行而來，未注意車前狀況，機
    車左側車身撞及被告乙○○汽車右後車尾，被害人人車倒地，適有被告丙○○騎
    乘殘障用重型機車與被害人同向直行而來，又未注意車前有被害人人車倒地之狀
    況，貿然駕駛前進而壓輾倒在地上之被害人胸部，要無疑義。而被告丙○○辯稱
    伊機車遭後方機車撞擊，置物箱掉落，撞擊後人車飛起，並未壓碾被害人身體云
    云，不僅與被告乙○○目擊車禍情形之證詞，及被害人右胸輪胎痕與被告丙○○
    機車輪胎痕相同等現場跡證均不相不符，且依前揭現場照片所示，被告丙○○機
    車車損部位在左側車身，後方並無遭撞擊之痕跡，置物箱掉落則未必出於遭後方
    車輛撞擊所致，於撞擊被害人時人車倒地拖行時，置物箱亦不無脫落之可能，被
    告丙○○上開所辯，自難採信。而本件車禍肇事因素分經臺灣省桃園縣區車輛行
    車事故鑑定委員會、臺灣省車輛行車事故覆議委員會鑑定，亦均同本院上開意見
    ，有台灣省桃園縣區車輛行車事故鑑定委員會八十八年四月三十日（八八）桃鑑
    字第八八三○七號函附鑑定意見書、臺灣省車輛行車事故鑑定委員會八十八年十
    一月二十六日府覆議字第八八○七二三號函附鑑定意見書各一紙在卷可參。
二、按汽車駕駛人行經閃光號誌路口，轉彎車應讓直行車先行，右轉彎車併應注意右
    後直行車；又應注意車前狀況，隨時採取必要之安全措施，道路交通安全規則第
    一百零二條第一項第六款、第九十四條第三項、交通部六十三年（六三）交路字
    字第一一二四五號函分別定有明文。被告乙○○、丙○○均為汽車駕駛人，自應
    知之甚稔，並予注意，而依卷附警製道路交通事故調查報告表所載，肇事地視距
    良好、路面無障礙、無缺陷等情以觀，當時並無不能注意之情事，被告乙○○駕
    車行經閃光號誌交岔路口擬右轉之際，竟疏於注意被害人騎乘機車自右後方同向
    直行而來，致被害人機車撞擊被告乙○○所駕汽車右後車尾，被害人因而人車倒
    地，被告乙○○就本件車禍之發生，有所過失，至為灼然。被害人騎乘機車未注
    意車前狀況，就車禍之發生雖與有過失，然並不因此而解免被告乙○○之罪責，
    被告乙○○徒以被害人駕車未注意車前狀況、車過快為由，辯稱其無過失云云，
    當非可採。而被害人機車撞擊被告乙○○汽車，人車倒地後，被告丙○○駕駛機
    車與被害人同向直行而來，疏於注意車前有被害人倒地之狀況，未隨時採取必要
    之安全措施，貿然駕駛前進而壓輾倒在地上之被害人，其有過失，亦極確鑿。而
    被害人駕車因撞擊被告乙○○之汽車，人車倒地後，復遭被告丙○○駕車壓輾胸
    部，致氣、血胸，並胸部挫傷，經送醫急救，延至八十七年八月二十凌晨零時四
    十分許不治死亡，亦經檢察官督同檢驗員相驗屬實，製有勘驗筆錄、相驗屍體證
    明書、驗斷書等件足稽，被害人之死亡與被告乙○○、蔡相蘭之過失均有相當因
    果關係。事證明確、被告二人過失犯行均堪認定。
三、核被告乙○○、丙○○所為，均係犯刑法第二百七十六條第一項過失致人於死罪
    。被告乙○○於有權偵查犯罪之機關發覺其犯罪前，向前往現場處理之警員甲○
    ○自首，業據證人甲○○結證在卷，應依刑法第六十二條前段之規定減輕其刑。
    爰審酌被告乙○○、丙○○就事故發生應負擔之過失比例，及被害人就車禍之發
    生亦與有過失，及被告二人前均無犯罪紀錄，有本院被告全國前案紀錄表二紙附
卷足按，素行良好等一切情狀，分別量處如主文所示之刑，並均諭知易科罰金之
    折算標準。又被告乙○○前未曾受有期徒刑以上刑之宣告，有上開紀錄表為憑，
    經此科刑教訓當已知所警惕，且事後與被害人家屬達成和解，賠償其財產及精神
    上損失，有卷附和解書一紙可憑，顯有悔改實據，日後當謹慎小心從事，無再犯
    之虞，本院認所科之刑以暫不執行為適當，併予宣告緩刑三年，以勵來玆。
四、據上論斷，應依刑事訴訟法第二百九十九條第一項前段，刑法第二百七十六條第
    一項、第六十二條前段、第四十一條、第七十四條第一款，罰金罰鍰提高標準條
    例第一條前段、第二條，判決如主文。
本案經檢察官呂理銘到庭執行職務
中        華        民        國    八十九    年     四   月   二十五   日
                                  台灣桃園地方法院交通法庭
                                      法    官  楊  得  君
右正本證明與原本無異。
如不服本判決，應於判決送達後十日內向本院提出上訴狀( 應附繕本 )，上訴於
臺灣高等法院。
                                       書記官    簡  慧  瑛
中        華         民        國    八十九    年     四   月   二十七  日
論罪科刑依據之法條：
刑法第二百六十七條
因過失致人於死者，處二年以下有期徒刑、拘役或二千元（現已提高十倍為
二萬元）以下罰金。
從事業務之人，因業務上之過失犯前項之罪者，處五年以下有期徒刑或拘役
得併科三仟元（現已提高十倍為三萬元）以下罰金。


司法院資訊處製作；財團法人民間司法改革基金會備份。
